【裁判字號】    99,司養聲,381
【裁判日期】    991222
【裁判案由】    終止收養等
【裁判全文】
臺灣高雄地方法院民事裁定           99年度司養聲字第381號
聲  請  人  陳永陞
上聲請人聲請許可終止收養事件，本院裁定如下：
    主  文
許可終止收養人陳明合（男，民國前二年五月二十七日生，民國
七十二年一月九日歿，身分證統一編號：Ｚ000000000
號）與被收養人陳永陞（男，民國○○年○月○日生，身分證統
一編號：Ｚ000000000號）間之收養關係。
程序費用新臺幣壹仟元由聲請人負擔。
    理  由
一、按在養父母死亡後，民法修正前第1080條第5 項規定僅限於
    養子女不能維持生活而無謀生能力時，始得聲請法院許可終
    止收養，失之過嚴，是為保護養子女之利益，應使其有聲請
    法院許可終止收養之機會（見民國96年5 月23日修正立法理
    由一），故於修正後民法第1080條之1 第1 項、第4 項明定
    ：「養父母死亡後，養子女得聲請法院許可終止收養。」；
    「法院認終止收養顯失公平者，得不許可之。」又按養父母
    死亡時，養父母與養子女間之婚生親子關係固已消滅，然二
    者間之收養關係並未當然解消，是我國法上定有死後終止收
    養之制度，其目的在於解消養子女與死亡養父母之親屬間之
    法定血親關係，同時為圖回復其本性及回復其與本生父母之
    法律關係。換言之，在法院依法裁定收養終止之前，收養人
    與被收養人間之收養關係仍持續中，是本件即無適用舊法關
    於終止收養要件之餘地，而應逕依修正後民法親屬編之規定
    予以審酌，合先敘明。
二、聲請意旨略以：收養人陳明合（男，民國前2 年5 月27日生
    ，身分證統一編號：Ｚ000000000號）於72年1 月9 日死亡，
    聲請人即被收養人陳永陞欲回復其本姓，並回復其與生父及
    其親屬間之法律關係，爰依民法第1080之1 條規定聲請許可
    終止前開之收養關係等語。
三、經查：聲請人主張之事實，業據其提出被收養人之戶籍謄本
    、收養人之除戶謄本各1 件為證，堪信屬實，且據聲請人到
    院陳明終止收養之原因，並無任何顯失公平之情形，本件聲
    請應予准許。至聲請人請求回復其本姓乙節，依民法第1083
    條本文規定，被收養人陳永陞及收養效力所及之直系血親卑
    親屬，自收養關係終止時起，回復其本姓，並回復其與本生
    父母及其親屬間之權利義務，附此敘明。
四、依非訟事件法第21條第1 項前段、第24條第1 項，裁定如主
    文。
五、如不服本裁定，應於裁定送達後10日之不變期間內，向本院
    提出抗告狀，並繳納抗告費新臺幣1,000 元。
中    華    民    國    99    年    12    月    22    日
                家事法庭  司法事務官  林于莙

司法院資訊處製作；財團法人民間司法改革基金會備份。
